臺灣新竹地方法院民事裁定  
111年度訴字第281號
原      告  丁成棟  
訴訟代理人  陳佳函律師 
被      告  廖家祥  
上列當事人間請求塗銷所有權移轉登記等事件，本院裁定如下︰
    主      文
原告之訴及假執行之聲請均駁回。
訴訟費用由原告負擔。
    理      由
一、原告起訴意旨略以：民國100年間原告出資購買門牌號碼新
    竹縣○○鄉○○街00巷0號建物暨坐落之新竹縣○○鄉○○段00000地
    號土地(以下合稱系爭不動產)，登記在原告之子丁正武名下
    ，並向新豐農會借貸新臺幣(下同)507萬2,851元，嗣因財務
    周轉因素，再向新豐農會借貸160萬元及設定第二順位抵押
    權，後又向民間高利貸借資34萬元。110年1月底，訴外人葉
    惠稱其為專門代辦貸款人員，因原告資力不足恐無法順利獲
    得貸款而清償上開債務，訴外人葉惠瑄表示以債信良好之被
    告作為出名人，對外「假借」以1,050萬元買下系爭不動產
    ，然被告無買賣系爭不動產之真意，僅係借名登記以方便獲
    取新光銀行貸款，另系爭不動產繼續租給原告，讓原告居住
    使用，租金為每月5萬5千元，如原告日後經濟狀況回復，在
    2年內須以1,100萬元買回系爭不動產，又倘若原告有1期以
    上租金未付，買回權即告消滅。嗣雙方於110年3月8日簽約
    ，該約作成後雙方又另作一內約，但契約文字很小，未給原
    告閱讀時間，簽完約後被告即將契約收回。110年2月8日原
    告要求公證，雙方遂於110年2月8日公證。詎被告僅代為清
    償新豐農會507萬元及民間貸款160萬元，其餘款項均未返還
    ，而原告有繳納2個月租金，但系爭不動產仍於110年3月25
    日移轉登記至被告名下，且被告未依約、亦未以強制執行之
    方式，逕自以暴力將原告踢傷並趕出系爭不動產，足認被告
    毫無誠信。原告業已終止與丁正武之借名登記關係，並以起
    訴狀繕本之送達終止與被告間之借名登記關係。實則上開買
    賣過程有諸多不合理之處，租金之約定亦遠高於市場行情，
    買回權約款顯不合理，被告復未說明原告有何違約而可扣除
    一成費用，足徵被告係趁原告輕率、無經驗急需資金之情況
    下，與原告訂定上揭買賣契約。前述契約違反強制或禁止規
    定，應屬無效；即令並非無效，原告亦得援依民法第74條規
    定撤銷其法律行為，被告負有回復原狀之義務；又如前開契
    約未有無效、得撤銷之原因，原告則主張雙方為通謀虛偽意
    思表示，隱藏借名登記之法律關係，原告既為終止，自得依
    借名登記物返還請求權及所有物返還請求權，訴請被告將系
    爭不動產所有權移轉登記予原告。爰聲明：⑴被告就系爭不
    動產於110年3月25日以買賣為原因之債權行為及同日以買賣
    為原因所為所有權移轉登記之物權行為，均應予撤銷；⑵被
    告應將系爭不動產於110年3月25日以買賣為原因所為所有權
    移轉登記塗銷，並回復為原告所有；⑶原告願供擔保請准宣
    告假執行。
二、按「當事人不得就已起訴之事件，於訴訟繫屬中，更行起訴
    。」，民事訴訟法第253條定有明文。又起訴違背該規定者
    ，法院應依同法第249條第1項第7款規定，以裁定駁回之。
    至於前後兩訴是否同一事件，應依前後兩訴之當事人是否相
    同，前後兩訴之訴訟標的是否相同，及前後兩訴之聲明是否
    相同、相反或可以代用等三個因素決定之。
三、查原告前於110年10月13日以與前述相同之事實、理由、請
    求權基礎，向本院對被告提起塗銷所有權登記事件，且訴之
    聲明與本件亦相同，現由本院以110年度補字第1017號(下稱
    前案)命補繳裁判費，現仍繫屬中，業經本院依職權調閱110
    年度補字第1017號案卷查核無訛。原告再於111年3月21日對
    被告提起本件訴訟，當事人、訴訟標的及訴之聲明均相同，
    顯為同一事件而屬重覆起訴。原告於前案訴訟繫屬中更行提
    起本件訴訟，已違反一事不再理之原則，依上開規定，本件
    原告所提之訴難認為合法，假執行之聲請亦失所附麗，均應
    予駁回。　　
四、依民事訴訟法第249條第1項第7款，第95條，第78條，裁定
    如主文。　　
中　　華　　民　　國　　111 　年　　3 　　月　　31　　日
                  民事第一庭    法　官　李珮瑜
以上正本係照原本作成。
如對本裁定抗告須於裁定送達後10日內向本院提出抗告狀。
中　　華　　民　　國　　111 　年　　3 　　月　　31　　日
                                書記官　鄧雪怡